【裁判字號】    99,聲再,201
【裁判日期】    990930
【裁判案由】    聲請再審
【裁判全文】
臺灣高等法院臺中分院刑事裁定         99年度聲再字第201號
再審聲請人
即受判決人  乙○○
            甲○○○
上列聲請人因犯竊盜罪案件，對於本院99年度上易字第732號，
中華民國99年7月13日確定判決（原審案號：臺灣彰化地方法院
99年度易字第101號；起訴案號：臺灣彰化地方法院檢察署98年
度偵字第5628號），聲請再審，本院裁定如下：
    主  文
再審之聲請駁回。
    理  由
一、再審聲請人即受判決人乙○○及甲○○○（下稱再審聲請人
    等2人）聲請再審意旨略以：
  (一)本案經本院判決後，再審聲請人等2人復再前往佛堂求證告
    訴人李廖麗賞（下稱告訴人）及證人葉庭甄是否有於該地求
    道，除經佛堂主持林忠勇證實外，尚有在場道親卓麗珠表示
    ，告訴人與其聊天時提到告訴人曾同意再審聲請人甲○○○
    拿衣服褲子回家試穿，再決定要不要買，但因不知褲子被拿
    走是客戶之女兒，而提起竊盜告訴，導致無法撤回告訴，為
    避免自己被反告，而繼續打官司等語，屬發現確實之新證據
    ，足認受有罪判決之人應受無罪、免訴、免刑或輕於原判決
    所認罪名之判決者，是以再審聲請人等2人聲請傳喚證人卓
    麗珠，以證明再審聲請人等2人未有竊取告訴人之褲子之事
    實，則符合刑事訴訟法第420條第1項第6款之再審事由。
  (二)證人許瓊如於民國98年7月14日作證至再審聲請人乙○○家
    玩並詢問生育之醫院事宜，與99年4月15日審理時證稱98年7
    月14日稱懷孕是因為準備懷孕，所以先向再審聲請人甲○○
    ○打聽哪裡可以做產檢等情，因證人許瓊如於99年1月29 日
    生產，回溯受胎期為98年3月29日左右，因此證人許瓊如之
    證言並無矛盾，原確定判決之理由，顯屬率斷；證人陳怡伶
    稱其於97年9月、10月離職後和再審聲請人乙○○之聯繫模
    式與次數頻率，與98年4月7日當時雙方之交往狀況不同，且
    證人陳怡伶與林文蘭於98年4月7日逛伊蕾服飾店，與99 年4
    月15日審理時證稱林文蘭最近搬家無法聯繫係不同時間點，
    有何違常情或顯難採信？原確定判決所表示之理由，顯屬違
    誤；證人趙桂麗僅為再審聲請人單純認識之朋友，原審法官
    對於證人趙桂麗為何前來作證有詳細之詢問，其亦清楚交代
    原因並表明願意作證，並無矛盾之證詞卻遭原確定判決以其
    為再審聲請人之親友其等所述顯有偏頗之虞，此部分之證詞
    尚不足以為有利於被告之認定等語，表示其顯無可採之理由
    ，是原確定判決之理由不完備，係為率斷；又證人葉庭甄之
    證述，卻遭原確定判決簡單幾句，告訴人豈會顛倒事實而向
    證人葉庭甄為不利於己之陳述等語，而認定其不可採，亦為
    率斷。是許瓊如、陳怡伶、趙桂麗、張惠美、葉庭甄等5人
    之證言，此與告訴人和其離職之店員柯秀良之證詞相較，原
    確定判決逕為採認五人之證言不可採信，易言之，即認為該
    5人皆涉及偽證罪嫌之可能性高於告訴人及柯秀良可能會誣
    告再審聲請人等2人之情形，令人難以信服，是原確定判決
    未予究明為判決理由不完備，屬刑事訴訟法第379條第14 款
    前段之判決違背法令。
  (三)再審聲請人等2人聲請傳喚證人即佛堂住持林忠勇，卻遭原
    審法院以傳喚林忠勇以證明證人葉庭甄與告訴人於同一佛堂
    修行，彼此為朋友關係等情，核予本案犯罪事實之認定無影
    響為由拒絕，顯有違反刑事訴訟法第379條第10款，依本法
    應於審判期日調查之證據而未予調查者，其判決當然違背法
    令之規定。
二、按有罪之判決確定後，如有因發現確實之新證據，足認受有
    罪判決之人應受無罪、免訴、免刑或輕於原判決所認罪名之
    判決者，為受判決人之利益，得聲請再審，固據刑事訴訟法
    第420條第1項第6款定有明文。惟所謂「發現確實之新證據
    」，係指該證據於事實審法院判決前業已存在，為法院、當
    事人所不知，不及調查斟酌，至其後始行發現，且就證據本
    身形式觀察，固不以絕對不須經過調查程序為條件，但必須
    顯然可認為足以動搖原有罪確定判決，而為受判決人無罪、
    免訴、免刑或輕於原判決所認罪名之判決者為限。亦即該「
    新證據」須可認為確實具有足以動搖原確定判決，而對受判
    決人為更有利判決之「確實性」外，尚須具備該證據係在事
    實審法院於判決前已存在，因未經發現，不及調查斟酌，或
    審判時未經注意，至其後始行發現之「嶄新性」特質，二者
    均屬不可或缺，倘若未具備上開「確實性」與「嶄新性」2
    種聲請再審新證據之特性，即不能據為聲請再審之原因（最
    高法院70年度台抗字第161號裁定、85年度台抗字第308號裁
    定意旨參照）。
三、經查：
  (一)再審係就確定判決事實錯誤而設之救濟方法，原確定判決有
    無適用法律有無違誤，乃得否非常上訴救濟之問題，不得據
    以聲請再審(最高法院43年台抗字第60號判例參照)。故刑事
    訴訟之再審及非常上訴制度，雖均為救濟已確定之刑事判決
    而設，然再審係為原確定判決認定事實錯誤而設之救濟程序
    ，而非常上訴程序則在糾正原確定判決法律上之錯誤，如對
    於原確定判決係以違背法令之理由聲明不服，則應依非常上
    訴程序循求救濟，兩者適用之法條、程序及救濟方法二者迥
    不相侔，不可不辨。是觀之前述再審理由(二)、(三)所執上開意
    旨內容，無非僅在指摘原確定判決或係判決不載理由、或有
    應於審判期日調查之證據卻未予調查等判決當然違背法令之
    情形，惟依上開說明，其所指各節縱令屬實等各節，縱令屬
    實，亦屬原確定判決是否違背法令之問題，宜循非常上訴之
    途徑解決，而非再審之範疇，是再審聲請人等2人據以聲請
    再審，即屬無據。
  (二)本件再審意旨(一)所指卓麗珠所言之證據，再審聲請人等2人
    於原確定判決之審理程序，並未聲請傳喚卓麗珠出庭作證，
    則卷內既未有該證人之證言，當無證據於事實審法院判決前
    已經存在，為法院、當事人所不知，不調查斟酌，至其後始
    行發現之情事，況僅就傳喚卓麗珠出庭作證為形式上觀察，
    至多能證明告訴人有在林忠勇佛堂修行並與卓麗珠相識等情
    ，與本案犯罪事實之認定並無影響，亦無法據此即為再審聲
    請人等2人無罪、免訴、免刑或輕於原判決所認罪名之判決
    ，顯然無可認為足以動搖有罪之原確定判決，而應為有利於
    再審聲請人等2人之判決，自不合刑事訴訟法第420條第1項
    第6款所謂「發現確實之新證據」應具有「嶄新性」及「顯
    然性」之再審要件。是細究再審聲請人等2人上開意旨所為
    主張，無非係再審聲請人等2人因對其有利之事項為本院所
    不採，事後提出證據或重為爭執，對本院判決就認定不利於
    己之事實，片面為個人意見之取捨，及單憑己意所為之相反
    評價或質疑，以圖證明其於本院所為有利之主張為真實，依
    前揭說明，再審聲請人等2人聲請卓麗珠作證部分，洵不足
    認係嶄新之證據，自皆難據以聲請再審。
  (三)綜上所述，再審聲請人等2人本件聲請再審意旨所列各項均
    未符合刑事訴訟法第420條第1項第6款所謂「確實之新證據
    」，皆無再審理由，所為再審之聲請，為無理由，應予駁回
    。
四、據上論斷，應依刑事訴訟法第434條第1項，裁定如主文。
中    華    民    國    99    年    9    月    30    日
            刑事第五庭  審判長法  官  趙  春  碧
                              法  官  林  宜  民
                              法  官  賴  恭  利
上列正本證明與原本無異。
不得抗告。
                              書記官  林  育  萱
中    華    民    國    99    年    9    月    30    日

司法院資訊處製作；財團法人民間司法改革基金會備份。
